---
title: "Tarea4"
author: "Javier Montiel González"
date: "24/10/2020"
output: html_document
editor_options: 
  chunk_output_type: console
---

```{r setup, include=FALSE}
knitr::opts_chunk$set(echo = TRUE)
```

# Ejercicio 1

Matriz de correlaciones
```{r echo=FALSE}
rho<-matrix(c(1, 0.63, 0.45,0.63,1,0.35,0.45,0.35,1),3)
rho
```

Al aplicar el método de máxima verosimilitud del análisis de factores con m=1 obtenemos lo siguiente:
```{r, echo=FALSE}
f<-factanal(covmat=rho, factors=1)
f
#Vector de cargas del factor 1
L<-f$loadings
#Matriz de varianzas de los errores
psi<-diag(f$uniquenesses)
```
Calculamos $LL'+\Psi$ 

```{r}
L%*%t(L)+psi
```

Por lo tanto, $\rho=LL'+\Psi$, salvo por errores numéricos.

# Ejercicio 5
Datos de monitoreo atmosférico (REDMA)

Para la creación de la base de datos se tomaron los regitros de las estaciones que midieran los tres contaminantes (PM10, PST y PM25) considerados para el año 2019. Además, se descartaron las estaciones que tuvieran mediciones nulas en todos sus registros del año para alguno de los contaminantes. Así pues, las tres estaciones que se escogieron fueron: Tlanepantla (TLA), UAM Iztapalapa (UIZ) y Xalostoc (XAL). Se junto toda la información en una sola base con los siguientes campos: FECHA, ESTACIÓN, PM10, PST y PM25, con un toral de 151 observaciones.

Calculamos la correlación de las variable consideradas (PM10, PST y PM25)

```{r echo=FALSE}
library(readxl)
library(dplyr)
library(corrplot)
#Leemos la base 
datos <- read_excel("~/The Last Dance/Aplicada III/Tareas/Tarea4/BD.xlsx")
#Asignamos los valores nulos
datos <- na_if(datos,-99)
#Eliminamos los registros con alguna una medicion nula
datos <- na.omit(datos)
cont<-datos[-c(1,2)]
#Calculamos la matriz de covarianzas y correlacion
S<-cov(cont)
R<-cor(cont)
#Grafica de dispersion
#plot(cont)
#Grafica de correlacion
corrplot(R, method = "ellipse")
```

Nótese que las variables PM10 y PST están altamente correlacionadas y en un menor grado PM10 y PM25, por lo que se podrían tener hasta dos factores.

Aplicamos el método de máxima verosimilitud a la matriz de correlaciones y notamos que el método solo soporta un factor.
```{r echo=FALSE}
m<-factanal(covmat= R, factors=1)
m
```

Observamos que la proporción de la varianza explicada por el modelo es de 0.91. Así pues, con un factor parece ser suficiente para describir las variables. Las cargas asignadas nos sugieren que el factor asigna pesos similares a PM10 y PST con PM25 casi una decima menos a PST. Dicho factor podría considerarse como la contaminación del aire en la CDMX.

Por otro lado, al aplicar el método de componentes principales a la matriz de covarianzas obtenemos lo siguiente:

```{r echo=FALSE}
eigenS<-eigen(S)
#Varianza explicada por un factor
v<-eigenS$values[1]/sum(eigenS$values)
#Scores
L1<- round(eigenS$vectors[,1]*sqrt(eigenS$values[1]),2)
names(L1)<-c("PM10", "PST", "PM25")
L1
```

La varianza explicada por el primer eigenvalor es de 0.9783, por lo que tomar un factor es razonable para describir a las variables. Resulta que en este caso las cargas tienen valores negativos y la variable PST tiene un mayor peso. En este caso, el factor podría considerarse como la calidad del aire, la cual es menor cuando hay una mayor concentración de particulas contaminantes en el aire.

Calculamos los scores:

#Máxima Verosimilutud
```{r echo=FALSE}
m1 <- factanal(x = cont, factors = 1, scores = "Bartlett")
head(m1$scores)
```

#Componentes principales
```{r echo=FALSE}
Psi<-diag(diag(S)-diag(L%*%t(L)))
mu <- colMeans(cont)
f <- NULL
M <- as.matrix(datos[-c(1,2)])

for (i in 1:length(datos$FECHA)){
  f[i] <- solve(t(L)%*%L)%*%t(L)%*%solve(Psi)%*%(M[i,]-mu)  
}

head(f)
```


```{r echo=FALSE}
plot(datos$FECHA, m1$scores, main="Máxima verosimilitud")
```

Observamos que de acuerdo al índice de contaminación que se creo, las estaciones monitorean una mayor contaminación en invierno con valores distintos en cada una y conforme se acerca la primavera la contaminación disminuye. Lo anterior es consistente con un fénomeno físico conocido como inversión térmica.

```{r echo=FALSE}
plot(datos$FECHA, f, main="Componentes Principales")
```

Por otro lado, para el índice obtenido con la matriz de covarianzas obtenemos un comportamiento inverso. Dado que se está considerando el factor como la calidad del aire, tiene sentido que tenga ese comportamiento.

